臺灣高等法院刑事判決　　　　　　　　　　　　　　九十三年度上訴字第九四一號
　　上　訴　人
　　即　被　告　甲○○
　　上　訴　人
　　即　被　告　乙○○
右上訴人等因違反
號，中華民國九十三年二月二十五日第一審判決（起訴案號：臺灣台北地方法院檢察
署九十一年度偵字第一０四三四號）提起上訴，本院判決如左：
    主  文
上訴駁回。
    事  實
一、甲○○與乙○○為昔日東和旅行社同事，乙○○與鄭曾重（綽號鄭大牛，未到案
    ，另審結）則為認識多年之友人。甲○○、乙○○及鄭曾重共同基於行使偽造國
    民身分證以供申請
    、六月間某日，在臺北市○○○路遠企大樓附近之星巴客咖啡廳，將偽造之「丙○○」（出生年月日為四十七年二月二十七日生、
    一四六○八號）國民
    權東路、中山北路口之曾秀珍住處，將前開偽造之國民
    ，委託不知情之曾秀珍轉交甲○○，曾秀珍於同年六月六日，在臺北市○○○路
    ○段某處之丹堤咖啡店將前開偽造之國民
    台北市○○○路○段一七六號十樓之二）任職之甲○○，以供甲○○負責辦理丙○○之
    ，且未經丙○○之授權或同意之情形下，在上開國聯旅行社內，在中華民國普通
    在地址、身分、役別等資料，及在該申請書申請人簽名欄內偽簽「丙○○」署押
    一枚而偽造該私文書後，於同月七日在上開旅行社內委託誤認經合法授權之不知
    情聚仁旅行社（址設臺北市○○○路一一二號四樓）職員羅景泓，同時持偽造之
    國民
    局遞件申請丙○○之中華民國普通
    通
    核准，報警循線查獲上情，並扣得偽造之丙○○國民
二、案經內政部警政署刑事警察局移送臺灣臺北地方法院檢察署檢察官偵查起訴。
    理      由
一、訊據被告乙○○對於右揭時、地自被告鄭曾重處收受前開國民
    委託曾秀珍轉交被告甲○○代辦
    自曾秀珍處收受「丙○○」國民身分證及照片，且在中華民國普通
    載丙○○之姓名、出生地、聯絡電話、緊急聯絡人、
    、役別等資料，並在該申請書申請人簽名欄內偽簽「丙○○」署押一枚，繼而委
    由不知情之羅景泓至外交部領事事務局遞件申請中華民國普通
    卷，惟均矢口否認有何犯行，被告乙○○辯稱我僅係受託去辦理
    分證係鄭曾重拿給我的，但我不知該國民
    曾秀珍要交給被告甲○○辦理，是曾秀珍自行決定交給被告甲○○辦理云云。被
    告甲○○辯稱我僅係受託去辦
    不知該國民
二、本院查：
（一）右揭事實，業據證人曾秀珍、羅景泓於原審偵審中（見九十一年度偵字第一０
      四三四號偵查卷第十六至十九頁、原審卷第六十五頁至七十五頁）證述在卷，
      而扣案之丙○○國民
      署刑事警察局九十年八月六日刑鑑字第一七二四四五號鑑驗通知書在卷可查，
      並有偽造之丙○○國民
      照申請書影本附卷足參。
（二）被告乙○○雖以不知該國民
      被告甲○○辦理，是曾秀珍自行決定交給被告甲○○辦理等情云云為辯，然被
      告乙○○自承先前與被告鄭曾重雖為友人，但僅偶而聯絡，有時一、二年才聯
      絡一次（見原審卷第四十九頁）等語，於被告鄭曾重交付被告乙○○該偽造之
      國民
      被告乙○○之電話通聯對照流程表、遠傳電信股份有限公司通聯記錄、中華電
      信股份有限公司通聯紀錄等在卷（見偵查卷第二十五頁至第六十一頁）可稽，
      若謂被告乙○○僅係單純為被告鄭曾重辦理
      參以被告乙○○既已未在有代辦
      述在卷（見九十一年度偵字第一○四三四號偵查卷宗第八十八頁反面、原審卷
      第五十三頁），於被告鄭曾重委託其代辦
      逕行告知被告鄭曾重委託他人代辦即可，竟不為此舉，反輾轉透過本案如此複
      雜之交付程序由被告甲○○代辦，之後並擬再以同一繁複之程序交付申辦之護
      照予被告鄭曾重，實與常理有違，且被告乙○○未經丙○○之授權或同意，亦
      未經丙○○在中華民國普通
      委託不知情之曾秀珍轉交甲○○辦理，謂其不知情為違法，孰能置信。足證乙○○所辯委係圖卸刑責之詞，應不足採。被告甲○○雖辯稱不知該國民
      係偽造，亦不知被告乙○○與被告鄭曾重如何約定云云，然被告甲○○既於旅
      行社任職約二十餘年，且負責辦理簽證、證件等手續，業據被告甲○○自承在
      卷（見原審卷第五十五頁），被告甲○○顯已有代辦
      辦理
      需為六個月內之近照，一般而言該照片與國民
      國民身分證與辦理
      六十頁），查扣案偽造之國民身分證上之照片與供申請本件
      此有扣案偽造之國民
      縣）八十七年十月三十日補發與本案辦理
      申請
      人簽名欄並無丙○○之簽名，其既未經受丙○○委託亦未經丙○○之授權或同
      意，自不能據以辦理該
      候，我就告訴過曾秀珍這件是有問題的，是不能辦的。」（見原審卷第八十五
      頁），乃被告甲○○竟仍收受辦理該
      申請書填載丙○○之姓名、出生地、聯絡電話、緊急聯絡人、
      地址、身分、役別等資料，及在該申請書申請人簽名欄內偽簽「丙○○」署押
      一枚，其謂不知情，孰能置信，是被告甲○○所辯，委係卸責之詞，不足採信
      。徵諸證人曾秀珍於原審審理中結證稱當時是被告乙○○要伊交給被告甲○○
      代辦等語（見原審卷第七十三頁），堪認被告乙○○、甲○○及鄭曾重就本案
      犯行確有犯意之聯絡及行為之分擔。本案事證明確，被告三人犯行均堪認定，
      應予依法論科。
三、查被告甲○○、乙○○、鄭曾重共同基於行使偽造國民身分證以供申請
    使偽造私文書之犯意聯絡，於未受丙○○之委託，且未經丙○○之授權或同意之
    情形下，推由被告甲○○在中華民國普通
    、聯絡電話、緊急聯絡人、
    請書申請人簽名欄內偽簽「丙○○」署押一枚而偽造該私文書後，嗣並委託不知
    情之聚仁旅行社職員羅景泓，持前開偽造國民
    交部領事事務局遞件申請丙○○之中華民國普通
    事務局核發普通
    條例第二十三條第二項、第一項之行使偽造國民身分證以供申請
    二百十六條、第二百十條之行使偽造私文書罪。又上開行使偽造國民
    申請
    罪之構成要件，而與
    以供申請
    國民身分證供申請
    普通法之原則，應適用
    建明署押之行為，為偽造私文書之部分行為，不另論罪。偽造私文書後復持以行
    使，偽造之低度行為為行使之高度行為所吸收，亦不另論罪，是公訴人於證據並
    所犯法條欄內認被告甲○○等人尚涉犯刑法第二百十七條第一項之偽造署押罪云
    云，顯係贅引法條，附此敘明。再被告甲○○、乙○○及鄭曾重就上開行使偽造
    國民身分證以供申請
    均為共同正犯。被告甲○○等人利用不知情之旅行社人員羅景泓持前揭偽造之國
    民身分證、照片及偽造之
    接正犯。被告甲○○、乙○○及鄭曾重所犯行使偽造國民身分證以供申請
    行使偽造私文書之犯行，為一行為觸犯數罪名之想像競合犯，應依刑法第五十五
    條之規定，從一重依行使偽造私文書罪處斷。
四、原審本同上見解依
    二十八條、第二百十六條、第二百十條、第五十五條、第四十一條前段、第二百
    十九條，罰金罰鍰提高標準條例第二條，並審酌被告甲○○之素行、犯罪手段、
    對被害人造成之危害暨犯罪後之態度等一切情狀，量處被告甲○○有期徒刑四月
    ，並諭知易科罰金以三百元折算一日之折算標準，以示懲儆，並就中華民國普通
    第二百十九條規定諭知沒收，經核其認事用法均無不合，量刑亦稱妥適，被告甲○○上訴猶執陳詞否認犯罪，指摘原審對其判決部分不當，為無理由，應予駁回
    。至被告乙○○上訴部分：按因提起上訴，應自判決送達後十日內為之，刑事訴
    訟法第三百四十九條定有明文，被告乙○○係於九十三年三月十二日收受原審法
    院判決書之送達，此有送達證明書附卷可稽，又其住台北市並無在途期間，其上
    訴期間應於同年三月二十二日屆滿，其竟遲至同年三月二十三日始提起上訴，已
    逾十日上訴期間，是被告乙○○之上訴顯屬違背法律上之程式，應予駁回。
據上論斷，應依刑事訴訟法第三百六十八條、第三百六十七條前段，判決如主文。
本案經檢察官周誠南到庭執行職務。
中　　　華　　　民　　　國　　九十三　　年　　　五　　　月　　十八  　　日
                              臺灣高等法院刑事第二庭
                                  審判長法  官  蔡  長  溪
                                        法  官  林  俊  益
                                        法  官  楊  貴  志
右正本證明與原本無異。
如不服本判決，應於收受送達後十日內向本院提出上訴書狀，其未敘述上訴之理由者
並得於提起上訴後十日內向本院補提理由書（均須按他造當事人之人數附繕本）。
                                        書記官  黃  德  煌
中　　　華　　　民　　　國　　九十三　　年　　　五　　　月　　十八  　　日
附錄：本案論罪科刑法條全文
中華民國刑法第二百一十六條
行使第二百十條至第二百十五條之文書者，依偽造、變造文書或登載不實事項或使登
載不實事項之規定處斷。
中華民國刑法第二百一十條
偽造、變造私文書，足以生損害於公眾或他人者，處五年以下有期徒刑。
護照條例第二十三條
偽造、變造國民身分證以供申請護照，足以生損害於公眾或他人者，處五年以下有期
徒刑、拘役或科或併科新臺幣五十萬元以下之罰金。行使前項文書者，亦同。
將國民身分證交付他人或謊報遺失，以供冒名申請護照者，處五年以下有期徒刑、拘
役或科或併科新臺幣十萬元以下之罰金。前項冒用名義者，亦同。
受託申請護照，明知第一項至第四項事實或偽造、變造或冒用之照片，仍代申請者，
處五年以下有期徒刑、拘役或科或併科新臺幣十萬元以下之罰金。
